【裁判字號】    99,訴,41
【裁判日期】    990531
【裁判案由】    偽造有價證券等
【裁判全文】
臺灣臺東地方法院刑事判決                99年度訴字第41號
公  訴  人  臺灣臺東地方法院檢察署檢察官
被      告  丁○○
指定辯護人  本院公設辯護人甲○○
上列被告因偽造有價證券等案件，經檢察官提起公訴（98年度偵
字第1861號），本院判決如下：
    主  文
丁○○犯偽造有價證券罪，處有期徒刑壹年陸月，減為有期徒刑
玖月，偽造如附表編號一、二所示之本票均沒收。又犯偽造有價
證券罪，處有期徒刑壹年陸月，減為有期徒刑玖月，偽造如附表
編號三、四所示之本票均沒收。應執行有期徒刑壹年肆月；緩刑
貳年，並應依附件本院九十九年度附民字第二十八號調解程序筆
錄所示內容履行。偽造如附表編號一、二、三、四所示本票，均
沒收。
    犯罪事實
一、丁○○（原名邱淑貞）於民國（下同）95年6月15日發起互
    助會，自任會首，另擅自以丙○○、戊○○之名義參加2會
    ，並召集己○○○等人參加，互助會含會首計31會，以1月
    為1期。嗣己○○○向丁○○要求須由每期已得標會員簽發
    相當於會款金額之本票作為擔保，丁○○竟基於意圖供行使
    之用而偽造有價證券及意圖為自己不法所有詐欺取財之犯意
    ，未經丙○○及戊○○之同意或授權，先於95年12月15日，
    在己○○○位於臺東市○○街315號2樓住處，擅冒丙○○代
    理人名義偽造附表編號1至2號所示以李玲櫻為發票人之本票
    2 紙，交付給己○○○，致己○○○陷於錯誤，交付相當於
    上開本票金額之會款新臺幣（下同）23,200元給丁○○。嗣
    丁○○復另行起意，又以同一手法，於96年2月10日，在己○○○位於臺東市○○街315號2樓住處，擅冒戊○○代理人
    名義偽造附表編號3至4號所示以戊○○為發票人之本票2紙
    ，交付給己○○○作為擔保，致己○○○陷於錯誤，交付相
    當於上開本票金額之會款26,200元給丁○○。
二、案經己○○○訴由臺灣臺東地方法院檢察署檢察官偵查起訴
    。
    理    由
一、證據能力方面：
    按被告以外之人（包括證人、鑑定人、告訴人、被害人及共
    同被告等）於審判外之陳述雖不符刑事訴訟法第159條之1至
    之4等4條之規定，而經當事人於審判程序同意作為證據，法
    院審酌該言詞陳述或書面陳述作成時之情況，認為適當者，
    亦得為證據；當事人、代理人或辯護人於法院調查證據時，
    知有刑事訴訟法第159條第1項不得為證據之情形，而未於言
    詞辯論終結前聲明異議者，視為有前項之同意，同法第159
    條之5定有明文。立法意旨在於傳聞證據未經當事人之反對
    詰問予以核實，原則上先予排除。惟若當事人已放棄反對詰
    問權，於審判程序中表明同意該等傳聞證據可作為證據；或
    於言詞辯論終結前未聲明異議，基於尊重當事人對傳聞證據
    之處分權，及證據資料愈豐富，愈有助於真實發見之理念，
    且強化言詞辯論主義，使訴訟程序得以順暢進行，上開傳聞
    證據亦均具有證據能力。本案下列所援引之證據，指定辯護
    人及檢察官對於證據能力均同意有證據能力，且未於言詞辯
    論終結前對該筆錄內容聲明異議，依上開規定，本院審酌該
    等筆錄、書證作成時，無人情施壓或干擾，亦無不當取供或
    不足採信之情形，認為以之作為本案之證據亦屬適當，均有
    證據能力。
二、實體方面：
（一）訊據被告丁○○對於上揭犯罪事實，坦承不諱，核與告訴
      人己○○○及證人丙○○及戊○○偵查結證相符，並有互
      助會單影本及附表編號1至4之偽造本票影本在卷可稽。是
      依上開補強證據，足認被告出於任意性之自白與事實相符
      ，本件事證已明確，被告前揭犯行堪予認定，應依法論科
      。
（二）論罪科刑：
  １、同時偽造同一被害人之多件同類文書或同一被害人之多張
      支票時，其被害法益仍僅一個，不能以其偽造之文書件數
      或支票張數，計算其法益。此與同時偽造不同被害人之文
      書或支票時，因有侵害數個人法益，係一行為觸犯數罪名
      者迴異（最高法院73年台上字第3629號判例參照）。被告
      丁○○於附表編號1、2所示之95年12月15日，冒用李玲櫻
      代理人名義，同時同地偽造李玲櫻為發票名義人之本票2
      紙，持以向己○○○行使作為擔保，致己○○○陷於錯誤
      ，交付23,200元給丁○○，係犯刑法第201條第1項之偽造
      有價證券罪、第339條第1項之詐欺取財罪。被告另於附表
      編號3、4所示之96年2月10日，冒用戊○○代理人名義，
      同時同地偽造戊○○為發票名義人之本票2紙，持向己○○○行使作為擔保，致己○○○陷於錯誤，交付26,200元
      給丁○○，亦犯刑法第201條第1項之偽造有價證券罪、第
      339條第1項之詐欺取財罪。所犯各次各該刑法第201條第1
      項之偽造有價證券罪、第339條第1項之詐欺取財罪，均係
      一行為觸犯數罪名之想像競合犯，均從一重之犯刑法第20
      1條第1項之偽造有價證券罪處斷。被告於附表編號1至4所
      示本票上偽造「李玲櫻」、「戊○○」之署押於該等本票
      上，為偽造有價證券之階段行為，均不另論罪。另被告行
      使偽造有價證券之低度行為應為偽造有價證券之高度行為
      所吸收，亦不另論罪。其先後2次偽造有價證券，供擔保
      詐得現金，顯係基於各別犯意為之，應分論併罰。
  ２、指定辯護人則以「被告坦承犯行，所偽造本票金額不高，
      數量僅4紙，犯後又與告訴人錢簡秀額達成調解，請酌減
      其刑，並依減刑條例減後後，所定執行刑以宣告緩刑為宜
      」等語，為被告辯護。茲被告所犯刑法第201條第1項偽造
      有價證券罪，其法定最輕本刑為「3年以上有期徒刑」，
      被告偽造有價證券之行為，固值非難，惟被告偽造本票僅
      係保證之用，其犯罪之動機係因陷於經濟困境，一時失慮
      ，被告偽造如附表編號1至4所示有價證券之金額非鉅，數
      量也不多，再者，被告於審理中已積極與告訴人己○○○
      達成民事調解，賠償告訴人之損失，此有本院99年度民字
      第28號調解程序筆錄在卷可稽，觀諸被告上開犯罪情狀，
      本院認為縱科以被告上開法定最輕之本刑有期徒刑3年，
      仍嫌過重，被告在客觀上顯可憫恕，爰依刑法第59條之規
      定，就所犯偽造有價證券之犯行，均酌量減輕其刑。
  ３、爰審酌被告前無不良前科，此有臺灣高等法院被告全國前
      案紀錄表1份在卷可稽，素行良好，因財務壓力，而為本
      案犯行之犯罪動機、偽造如附表1至4之本票，影響真正名
      義人之權益，然考量其偽造之本票面額尚非鉅大，亦積極
      與告訴人達成調解，有被告迭自偵查及本院審理時均坦承
      犯行，態度良好，及其犯罪目的、手段、犯罪所得等一切
      情狀，分別量處如主文所示之刑。查中華民國九十六年罪
      犯減刑條例經立法院制定，並經總統於96年7月4日公布，
      自96年7月16日起生效，本件被告如附表編號1至4所示偽
      造有價證券等犯罪時間，均係在96年4月24日之前，且無
      中華民國九十六年罪犯減刑條例第3條第1項各款所列舉不
      予減刑之情形，已合於同條例所定之減刑要件，爰依同條
      例第2條第1項第3款之規定，各減其宣告刑2分之1，並定
      應執行刑如主文所示。
  ４、另被告前未曾因故意犯罪受有期徒刑以上刑之宣告，有臺
      灣高等法院被告前案紀錄表在卷可稽，其因一時失慮致罹
      刑典，業已積極與告訴人達成調解，信其經此偵、審程序
      ，及此論罪科刑教訓，應知警惕而無再犯之虞，本院認所
      宣告之有期徒刑部分及定應執行刑部分以暫不執行為適當
      ，爰併予以宣告緩刑2年，以啟自新。又緩刑宣告，得斟
      酌情形，命犯罪行為人向被害人支付相當數額之財產或非
      財產上之損害賠償，為刑法第74條第2項第3款定有明文。
      本院斟酌上開被害人之權益，並給予被告自新機會，認應
      課予被告依本院99年度附民字第28號調解程序筆錄內容履
      行之負擔，應屬適當，爰併命被告應依附件所示本院99年
      度附民字第28號調解程序筆錄內容履行，被告爾後如有違
      反該調解程序筆錄內容情事，足認宣告緩刑難收預期效果
      時，上開被害人得向檢察官陳報，而由檢察官斟酌情節，
      依法聲請法院撤銷緩刑，併此敘明。
  ５、另按偽造之有價證券，不問屬於犯人與否沒收之，為刑法
      第205條所明文規定，此為刑法第38條之特別規定，係採
      義務沒收主義，不以其已經扣押為必要。故附表編號1至4
      所示偽造之4紙本票，不問屬於犯人與否，均應依刑法第2
      05條之規定宣告沒收。又本票上所偽造之「李玲櫻」、「
      戊○○」署押，係屬偽造本票之一部分，已因本票之沒收
      而包括在內，即毋庸依刑法第219條規定重為沒收之諭知
      （最高法院51年臺上字第1054號判例意旨參照），附此敘
      明。
據上論斷，應依刑事訴訟法第299條第1項前段，刑法第201條第1
項、第205條、第339條第1項、第55條、第59條、第74條第1項第
1款、第2項第3款、第51條第5款，刑法施行法第1條之1第1項、
第2項前段，中華民國九十六年罪犯減刑條例第2條第1項第3款、
第7條、第10條，判決如主文。
本案經檢察官乙○○到庭執行職務。
中    華    民    國    99    年    5     月    31    日
                  刑事第一庭審判長    法  官  蔡崇義
                                      法  官  李俊彬
                                      法  官  陳義忠
以上正本證明與原本無異。
如不服本判決應於收受送達後10日內向本院提出上訴書狀，並應
敘述具體理由；其未敘述上訴理由者，應於上訴期間屆滿後20日
內向本院補提理由書（均須按他造當事人之人數附繕本）。「切
勿逕送上級法院」。告訴人或被害人對於本判決如有不服，請書
具不服之理由狀，請求檢察官上訴者，其上訴期間之計算係以檢
察官收受判決正本之日期為準。
                                      書記官  王希文
中    華    民    國    99    年    5     月    31    日
附錄本案論罪科刑法條全文：
刑法第201條中華民國刑法第201條
意圖供行使之用，而偽造、變造公債票、公司股票或其他有價證
券者，處三年以上十年以下有期徒刑，得併科三千元以下罰金。
行使偽造之公債票、公司股票或其他有價證券，或意圖供行使之
用，而收集或交付於人者，處一年以上七年以下有期徒刑，得併
科三千元以下罰金。
中華民國刑法第339條
意圖為自己或第三人不法之所有，以詐術使人將本人或第三人之
物交付者，處五年以下有期徒刑、拘役或科或併科一千元以下罰
金。
以前項方法得財產上不法之利益或使第三人得之者，亦同。
前二項之未遂犯罰之。
 附表:
┌───┬───┬────┬───┬───┬──────┐
│編號  │發票人│發票日  │票號  │金額  │偽造地點    │
├───┼───┼────┼───┼───┼──────┤
│ 1    │李玲櫻│95年12月│557473│11,600│臺東市開封31│
│      │      │15日    │      │元    │5號己○○○ │
│      │      │        │      │      │住處        │
├───┼───┼────┼───┼───┼──────┤
│ 2    │李玲櫻│95年12月│557474│11,600│臺東市開封31│
│      │      │15日    │      │元    │5號己○○○ │
│      │      │        │      │      │住處        │
├───┼───┼────┼───┼───┼──────┤
│ 3    │戊○○│96年2月1│241653│13,100│臺東市開封31│
│      │      │0日     │      │元    │5號己○○○ │
│      │      │        │      │      │住處        │
├───┼───┼────┼───┼───┼──────┤
│ 4    │戊○○│96年2月1│241654│13,100│臺東市開封31│
│      │      │0日     │      │元    │5號己○○○ │
│      │      │        │      │      │住處        │
└───┴───┴────┴───┴───┴──────┘
附件:本院99年度附民字第28號調解程序筆錄

司法院資訊處製作；財團法人民間司法改革基金會備份。
